【裁判字號】    98,上訴,4320
【裁判日期】    981111
【裁判案由】    毒品危害防制條例
【裁判全文】
臺灣高等法院刑事判決                98年度上訴字第4320號
上  訴  人
即  被  告  甲○○
                    （現另案羈押於臺灣桃園看守所）
上列上訴人因違反毒品危害防制條例案件，不服臺灣桃園地方法
院98年度審訴字第1305號，中華民國98年7 月17日第一審判決（
起訴案號：臺灣桃園地方法院檢察署98年度毒偵字第122 號），
提起上訴，本院判決如下：
    主  文
上訴駁回。
    理  由
一、按依刑事訴訟法第350條、第361條、第362條、第367條規定
    ，不服地方法院之第一審判決而上訴者，須提出上訴書狀，
    並應敘述具體理由，為上訴必備之程式；其所提出之書狀未
    敘述上訴理由，或僅曾以言詞陳述上訴理由者，均應於上訴
    期間屆滿後20日內補提理由書於第一審法院。第一審法院經
    形式審查，認逾期未補提上訴理由者，應定期間先命補正；
    逾期未補正者，為上訴不合法律上之程式，應以裁定駁回。
    倘已提出上訴理由，但所提非屬具體理由者，則由第二審法
    院以上訴不合法律上之程式，判決駁回。而所謂具體理由，
    必係依據卷內既有訴訟資料或提出新事證，指摘或表明第一
    審判決有何採證認事、用法或量刑等足以影響判決本旨之不
    當或違法，而構成應予撤銷之具體事由，始克當之（例如：
    依憑證據法則具體指出所採證據何以不具證據能力，或依憑
    卷證資料，明確指出所為證據證明力之判斷如何違背經驗、
    論理法則）；倘僅泛言原判決認定事實錯誤、違背法令、量
    刑失之過重或輕縱，而未依上揭意旨指出具體事由，或形式
    上雖已指出具體事由，然該事由縱使屬實，亦不足以認為原
    判決有何不當或違法者（例如：對不具有調查必要性之證據
    ，法院未依聲請調查亦未說明理由，或援用證據不當，但除
    去該證據仍應為同一事實之認定），皆難謂係具體理由，俾
    與第二審上訴制度旨在請求第二審法院撤銷、變更第一審不
    當或違法之判決，以實現個案救濟之立法目的相契合，並節
    制濫行上訴（最高法院97年度台上字第892 號、97年度台上
    字第1402號、98年度台上字第2133號、98年度台上字第2158
    號、98年度台上字第2189號、98年度台上字第2204號、98年
    度台上字第4122號、98年度台上字第4196號、98年度台上字
    第4215號、98年度台上字第4225號、98年度台上字第4238號
    、98年度台上字第4304號、98年度台上字第4468號、98年度
    台上字第4476號等判決意旨參照）。又原審法院對上訴書狀
    有無記載理由，為形式上之審查，認有欠缺，且未據上訴人
    自行補正者，固應定期間先命補正。然上訴理由是否具體，
    依96年7月4日刑事訴訟法第361 條修正理由三之說明，屬第
    二審法院審查範圍，不在命補正之列。
二、原審依憑上訴人即被告甲○○於原審審理時之自白、查扣之
    第二級毒品甲基安非他命5 包（驗前合計毛重2.92公克，因
    鑑驗使用費失0.013公克，驗餘合計毛重2.907公克，含與毒
    品無法析離之包裝袋5個）、第一級毒品海洛因2包（驗餘合
    計淨重1.25公克，空包裝總重0.36公克，含與毒品無法析離
    之包裝袋2 個）、自願受搜索同意書、桃園縣政府警察局搜
    索扣押筆錄、扣押物品目錄表、桃園縣政府警察局被採尿人
    尿液暨毒品真實姓名與編號對照表、臺灣檢驗科技股份有限
    公司濫用藥物檢驗報告（尿液檢驗報告）、臺灣檢驗科技份
    有限公司濫用藥物檢驗報告（鑑驗甲基安非他命部分）、法
    務部調查局濫用藥物實驗室鑑定書（鑑驗海洛因部分）、暨
    本院被告前案紀錄表等，認定甲○○前於民國86年間因違反
    麻醉藥品管理條例、違反槍砲彈藥刀械管制條例案件，經臺
    灣桃園地方法院以86年度易字第4388號判決判處有期徒刑 8
    月、6月，應執行有期徒刑1年，嗣就違反麻醉藥品管理條例
    部分提起上訴，經本院以87年度上易字第1451號判決免刑確
    定；復於87年間因違反麻醉藥品管理條例案件，經臺灣桃園
    地方法院以87年度訴字第500 號判決判處有期徒刑5年6月，
    上訴後，經本院以87年度上訴字第5359號判決駁回上訴確定
    ，上開二案接續執行，於94年7 月14日因縮短刑期假釋出監
    併付保護管束，嗣遭撤銷假釋；上開二罪再經本院以96年度
    聲減字第2436號就得減刑之部分裁定減刑並與不得減刑部分
    定應執行有期徒刑5年7月確定，於97年7 月21日執行完畢（
    於本案構成累犯）；又於95年間因施用毒品案件，經臺灣臺
    東地方法院以96年度毒聲字第15號裁定令入勒戒處所觀察、
    勒戒後，因有繼續施用毒品之傾向，經同院以96年度毒聲字
    第66號裁定令入戒治處所施以強制戒治，於97年3月7日因無
    繼續強制戒治之必要而釋放出所，並經臺灣臺東地方法院檢
    察署檢察官以97年度戒毒偵字第14號為不起訴處分確定。詎
    不知悔改，於上揭強制戒治執行完畢釋放後5 年內，復基於
    施用第二級毒品之犯意，於97年12月19日19時許，在其位於
    桃園縣龜山鄉○○路202巷7號住處內，以玻璃球燒烤之方式
    ，施用第二級毒品甲基安非他命1 次。另其明知海洛因為毒
    品危害防制條例所管制之第一級毒品，未經許可不得持有，
    竟基於持有第一級毒品之犯意，自不詳時、地取得第一級毒
    品海洛因2包（驗餘合計淨重1.25公克，空包裝總重0.36 公
    克，含與毒品無法析離之包裝袋2 個）後而持有之，嗣於97
    年12月21日14時許，在桃園縣龜山鄉○○路111之4號前為警
    攔查而查獲，並扣得第二級毒品甲基安非他命5 包（驗前合
    計毛重2.92 公克，因鑑驗使用費失0.013公克，驗餘合計毛
    重2.907公克，含與毒品無法析離之包裝袋5個）、及上述第
    一級毒品海洛因2 包（驗餘合計淨重1.25公克，空包裝總重
    0.36公克，含與毒品無法析離之包裝袋2 個）。適用毒品危
    害防制條例第10條第2 項、第11條第1項、第18條第1項前段
    ，刑法第11條、第47條第1 項、第41條第1項前段、第2項、
    第51條第5 款，論處甲○○施用第二級毒品，累犯，處有期
    徒刑4 月，如易科罰金，以新臺幣1,000元折算1日，扣案之
    第二級毒品甲基安非他命5包含袋（驗餘合計毛重2.907公克
    ）均沒收銷燬之；又持有第一級毒品，累犯，處有期徒刑 3
    月，如易科罰金，以新臺幣1,000元折算1日，扣案之第一級
    毒品海洛因2 包含袋（驗餘合計淨重1.25公克）均沒收銷燬
    之；應執行有期徒刑6月，如易科罰金，以新臺幣1,000元折
    算1日，扣案之第二級毒品甲基安非他命5包含袋（驗餘合計
    毛重2.907公克）及第一級毒品海洛因2包含袋（驗餘合計淨
    重1.25公克）均沒收銷燬之。核無違誤或不當。
三、被告上訴意旨略以：原判決眛於事實，任意推定犯罪事實，
    又對於被告之證據漏而不審，為此提起上訴云云。第按：證
    據之取捨及證據之證明力如何，由事實審法院自由判斷，此
    項自由判斷職權之行使，倘係基於日常生活經驗所得之定則
    者，即屬合於經驗法則。若本於理則上當然之定則所為之論
    斷，即為合乎論理法則，均不容任意指摘為違法或不當（最
    高法院30年上字第597 號判例、91年度台上字第2395號、87
    年度台上字第2168號、85年度台上字第4531號、83年度台非
    字第318 號、83年度台上字第1008號等判決可資參照）。經
    查：上開事實，業據被告於原審準備程序及審判程序中坦承
    不諱，供認明確（見原審卷第27頁、第29頁）；於原審審判
    程序中，審判長於證調查完畢後行言詞辯論前，尚詢以有何
    證據請求調查？被告答稱無（見原審卷第28頁背面）。被告
    為警查獲後排放尿液經檢驗結果，呈甲基安非他命陽性反應
    ，查扣之毒品或為海洛因，或為甲基安非他命，亦經鑑定無
    誤，俱足擔保被告之自白與事實相符，亦經原判決說明綦詳
    ，咸有卷內證據可資覆按，所為之證據調查，並無未盡之處
    ，關於證據證明力之論斷，亦無違經驗法則及論理法則。上
    訴人倘仍不服，自應說明原判決就其施用第二級毒品甲基安
    非他命及持有海洛因等行為之認定，有何足以影響判決本旨
    之不當或違法，而構成應予撤銷之具體理由。惟上訴意旨僅
    空泛指稱原判決眛於事實，任意推定犯罪事實，又對於被告
    之證據漏而不審云云，未明確指出原判決所為採證認事或證
    據證明力之判斷有何違背法令、經驗法則或論理法則等足以
    影響判決本旨之不當或違誤，而構成應予撤銷之具體事由。
    衡以首開規定及說明，被告不服原判決提起上訴，並未提出
    合於刑事訴訟法第361條第2項規定之具體理由，與未提出具
    體理由無異，其上訴不合法律上之程式，爰不經言詞辯論，
    予以駁回。
據上論結，應依刑事訴訟法第367條前段、第372條，判決如主文
。
中    華    民    國    98    年    11    月    11    日
                  刑事第十二庭審判長法  官  蔡永昌
                                    法  官  蔡國在
                                    法  官  蔡新毅
以上正本證明與原本無異。
被告不得上訴。
檢察官如不服本判決，應於收受送達後十日內向本院提出上訴書
狀，其未敘述上訴之理由者並得於提起上訴後十日內向本院補提
理由書（均須按他造當事人之人數附繕本）「切勿逕送上級法院
」。
                                    書記官  賴立旻
中    華    民    國    98    年    11    月    12    日


司法院資訊處製作；財團法人民間司法改革基金會備份。
